臺灣臺中地方法院民事判決
110年度簡上字第411號
上  訴  人  廖三慶  
被上訴人    蔡正敏  

上列當事人間請求損害賠償事件，上訴人對於民國110年8月30日
本院臺中簡易庭110年度中簡字第1368號第一審簡易判決提起上
訴，本院於民國111年1月21日言詞辯論終結，判決如下： 
    主      文
上訴駁回。
第二審訴訟費用由上訴人負擔。
    事實及理由
一、上訴人主張：被上訴人於民國109年11月26日13時33分許，
    在臺中市○區○○路0段000巷0弄0號大門上，張貼內容為「各
    位我們880巷6弄鄉親住戶大家吉祥平安本巷內6弄是屬於大
    家住戶共同持分土地，是供大家使用公共空間，並不是屬私
    人。‥本巷此處並不屬於住○000巷00○00號廖○○所有土地，而
    他後面超出又加蓋二處房屋都是屬於不合法違章建築，住本
    巷鄉親住戶都可個別向市政府1999檢舉或大家住戶聯名檢舉
    ，以便拆除。」(下稱系爭公告），以此方式任意揭露上訴
    人之姓名、地址予不特定之公眾，使上訴人之個人資料暴露
    於難以控制、想像之風險中，侵害上訴人之名譽權、隱私權
    ，爰依侵權行為之法律關係，請求被上訴人給付上訴人新臺
    幣（下同）10萬元（上訴人原起訴請求被上訴人賠償20萬元
    ，原審判決駁回上訴人之請求，上訴人就其敗訴部分中之10
    萬元未據聲明不服，該10萬元部分業已確定，不在本院審理
    範圍）。
二、被上訴人則以：上訴人所搭蓋之建物，業經臺中市政府都市
    發展局認定為違章建築，且上訴人對被上訴人所提妨害名譽
    之告訴，業經檢察官為不起訴處分。又上訴人曾經5至6次參
    選里長，每次參選文宣上均有其住址、電話。被上訴人並未
    有侵害上訴人名譽權、隱私權之情事等語。
三、兩造之聲明為：
  ㈠上訴人聲明：⒈原判決關於駁回上訴人後開第2項之訴部分廢
    棄。⒉被上訴人應給付上訴人10萬元，及自起訴狀繕本送達
    被上訴人翌日起至清償日止按週年利率百分之5計算之利息
    。
　㈡被上訴人聲明：上訴駁回。
四、得心證之理由：
  ㈠上訴人主張被上訴人於109年11月26日13時33分許，張貼系爭
    公告於臺中市○區○○路0段000巷0弄0號大門，又上訴人曾針
    對被上訴人張貼系爭公告之行為提起妨害名譽之告訴，惟經
    臺灣臺中地方檢察署檢察官以110年度偵字第2947號案件為
    不起訴處分，經上訴人聲請再議，為臺灣高等檢察署臺中檢
    察分署以110年度上聲議字第699號處分書駁回確定等情，有
    現場照片、前開處分書附卷可參（見原審卷第27、29頁、第
    57至64頁），堪信為真正。
　㈡按言論自由為人民之基本權利，國家應給予最大限度之維護
    ，俾其實現自我、溝通意見、追求真理及監督各種政治或社
    會活動之功能得以發揮。惟對兼顧對個人名譽、隱私及公共
    利益之保護，法律尚非不得對言論自由為合理之限制。…侵
    害名譽之侵權行為與刑法妨害名譽罪章之成立要件雖有不同
    ，惟其違法性有無之認定，則不應有所差異，始足貫徹法律
    規範價值判斷之一致性，並維護法秩序之整體性；…至於行
    為人之民事責任，民法並未規定如何調和名譽保護及言論自
    由，固仍應適用侵權行為一般原則及司法院大法官釋字第50
    9號解釋創設之合理查證義務外，上述刑法阻卻違法規定，
    亦應得類推適用（最高法院97年度台上字第970號判決意旨
    參照）。準此，民法上名譽權之侵害雖與刑法之誹謗罪不相
    同，惟刑法第310條第3項規定「對於所誹謗之事，能證明其
    為真實者，不罰。但涉於私德而與公共利益無關者，不在此
    限」，是凡與公共利益有關之真實事項，如亦不得宣佈，基
    於保護個人名譽，不免過當，而於社會之利害，未嘗慮及，
    故參酌損益，乃規定誹謗之事具真實性者，不罰。但僅涉及
    私德而與公共利益無關者，不在此限。前述個人名譽與言論
    自由發生衝突之情形，於民事上亦然，是有關上述不罰之規
    定，於民事事件即非不得採為審酌之標準。又按有關病歷、
    醫療、基因、性生活、健康檢查及犯罪前科之個人資料，不
    得蒐集、處理或利用。但當事人自行公開或其他已合法公開
    之個人資料，不在此限；依前項規定蒐集、處理或利用個人
    資料，準用第8條、第9條規定，個人資料保護法第6條第1項
    第3款、第2項定有明文。其立法意旨無非以當事人已自行公
    開或其他合法公開之個人資料，隱私已無被侵害之虞，爰為
    第3款之規定。是以，當事人就已經合法公開（所謂公開，
    指使不特定人可得知悉。）之資訊，即難謂有合理隱私期待
    ，而非屬隱私權保護範疇。
　㈢上訴人主張系爭公告侵害伊之名譽權及隱私權，造成精神上
    痛苦，為被上訴人所否認，並以前詞置辯。經查：　
　⒈臺中市○區○○路0段000巷00○00號建物（下稱系爭建物）為上
    訴人所有，系爭建物之騎樓、屋後，均搭蓋有增建物，且該
    等增建物業經臺中市政府都市發展局（下稱臺中市都發局）
    認定為既存違建等情，有現場照片、臺中市都發局違章建築
    認定通知書存卷可證（見原審卷第93、95、97頁、本院卷第
    45、47頁），堪認系爭建物確實增建有違章建築，難認被上
    訴人所張貼之系爭公告內容有何不實。又系爭建物後方即臨
    同巷6弄之巷道處增建有違章建築之事，與鄰人通行巷道權
    益、公共消防安全等均息息相關，足認系爭公告內容非單純
    涉及私德，而與公共利益相關，被上訴人居住在同巷6弄內
    ，自可就此關涉公共利益之事項為評論、發表意見。從而，
    被上訴人張貼系爭公告，難認有何故意或過失侵害上訴人之
    名譽。
　⒉又上訴人於競選里長時，有發送宣傳單，宣傳單上印有上訴
    人之電話、服務處：臺中市○區○○路0段000巷00○00號等資訊
    ，宣傳單上並有上訴人穿著其上印有「賴旺里廖三慶」之休
    閒衫照片及上訴人與他人之合照，此經本院當庭勘驗上訴人
    參選里長登記3號之宣傳單確認無訛（見本院卷第176頁），
    堪認上訴人之姓名、系爭建物之地址，均為上訴人自行公開
    之資訊，而非屬隱私權保護範疇，被上訴人張貼之系爭公告
    內縱有上訴人之姓氏及地址，亦難認上訴人之隱私權有遭侵
    害之情事。
　⒊從而，上訴人主張被上訴人張貼系爭公告，侵害其名譽權及
    隱私權，應負侵權行為損害賠償之責，即難認有據。
五、綜上所述，原審以被上訴人所為並無不法侵害上訴人名譽、
    隱私權之情事，據以駁回上訴人之訴，於法並無不合。上訴
    意旨指摘原判決不當，求予廢棄改判，為無理由，應駁回其
    上訴。
六、本件事證已臻明確，兩造所提其餘之攻擊、防禦方法及證據
    ，經本院審酌後，認與判決結果不生影響，爰不一一論列。
七、據上論結，本件上訴為無理由，依民事訴訟法第436條之1第
    3項、第449條第1項、第78條，判決如主文。
中　　華　　民　　國　　111 　年　　2 　　月　　25　　日
                  民事第二庭  審判長法  官  呂麗玉
                                    法  官  李悌愷
                                    法  官  吳怡嫺
正本係照原本作成。
不得上訴。
中　　華　　民　　國　　111 　年　　3 　　月　　1 　　日
                                書記官  林佩倫